【裁判字號】    92,訴,340
【裁判日期】    920630
【裁判案由】    返還消費借貸款
【裁判全文】
臺灣新竹地方法院民事判決  九十二年度訴字第三四○號
    原      告  聯邦商業銀行股份有限公司
    法定代理人  戊○○
    訴訟代理人  甲○○
                丁○○
    被      告  乙○○
    被      告  丙○○
右當事人間請求返還消費借貸款事件，本院判決如左：
    主    文
被告應連帶給付原告新臺幣壹佰零肆萬伍仟壹佰伍拾玖元，及自民國九十二年五月四
日起至清償日止，按年息百分之七計算之利息，暨自民國九十一年六月四日起至清償
日止，逾期六個月以內者按上開利率百分之十，超過六個月者按上開利率百分之二十
計算之違約金。
訴訟費用由被告連帶負擔。
    事    實
甲、原告方面：
  一、聲明：如主文所示。
  二、陳述：
    （一）原告主張被告乙○○於民國九十一年十月三日，邀同被告丙○○為連帶保
          證人向原告借款新臺幣（下同）一百二十萬元，約定借款約定期間為四年
          ，自九十一年十月三日起至九十五年十月三日止，並以每個月為一期，依
          年金法按月繳付本息，利率則按固定利率即年息百分之七計算，如未依約
          按期繳納本息或經票據交換所公告拒絕往來時，即喪失期限利益，所有債
          務視為全部到期，應將所欠借款一次清償，如有遲延，並自遲延之日起，
          逾期六個月以內者，按上開利率百分之十，超過六個月者，按上開利率百
          分之二十加付違約金。
    （二）詎被告乙○○就前開借款，自九十二年四月四日起即未按期繳納本息，雖
          其嗣後又繳納部分欠款，然被告乙○○已遭票據交換所公告拒絕往來，依
          兩造契約第七條之約定，其仍所欠債務仍視為全部到期，借款人即被告邱
          家旺應將所欠之借款一次清償，尚積欠借款本金一零百四萬五千一百五十
          九元，及自九十二年五月四日起至清償日止，按年息百分之七計算之利息
          ，暨自九十二年六月四日起至清償日止，逾期六個月以內者，按上開利率
          百分之十，超過六個月者，按上開利率百分之二十計算之違約金，而被告
          丙○○為本件借款之連帶保證人，則其自應就上開欠款與被告乙○○同負
          連帶清償之責。為此，爰依消費借貸及連帶保證之法律關係訴請被告連帶
          給付如主文所示之金額、利息及違約金。
  三、證據：提出放款契約書、授信明細查詢單、第二類票據信用資料查覆單各一紙
      為證。
乙、被告方面：
  一、乙○○方面：
    （一）聲明：原告之訴駁回。
    （二）陳述：對放款約定書之真正不爭執，且未依約繳納本息，目前已信用破產
          。
  二、丙○○方面：其未於最後言詞辯論期日到場，據其之前到場之陳述略稱以：
    （一）聲明：原告之訴駁回。
    （二）陳述：已有至原告銀行繳納一期的款項。
    理    由
壹、程序方面：
  一、本件被告丙○○經合法通知，未於言詞辯論期日到場，核無民事訴訟法第三百
      八十六條所列各款情形，爰依原告之聲請，就被告丙○○部分，由其一造辯論
      而為判決。
貳、得心證之理由：
  一、原告起訴主張被告乙○○於九十一年十月三日，邀同被告丙○○為連帶保證人
      向原告借款一百二十萬元，約定借款期間自九十一年十月三日起至九十五年十
      月三日止，應按月依年金法繳付本息，利率則按固定利率即年息百分之七計算
      ，如未依約按期繳納本息或經票據交換所公告拒絕往來時，即喪失期限利益，
      所有債務視為全部到期，應將所欠借款一次清償，如有遲延，並自遲延之日起
      ，逾期六個月以內者，按上開利率百分之十，超過六個月者，按上開利率百分
      之二十加付違約金。詎被告乙○○就前開借款，自九十二年四月四日起即未按
      期繳納本息，雖其嗣後又繳納部分欠款本息，然被告乙○○已遭票據交換所公
      告拒絕往來，依兩造契約之約定，其仍所欠債務仍視為全部到期，借款人即被
      告乙○○應將所欠之借款一次清償，尚積欠借款本金一百零四萬五千一百五十
      九元，及自九十二年五月四日起至清償日止，按年息百分之七計算之利息，暨
      自九十二年六月四日起至清償日止，逾期六個月以內者，按上開利率百分之十
      ，超過六個月者，按上開利率百分之二十計算之違約金，而被告丙○○為本件
      借款之連帶保證人，則其自應就上開欠款與被告乙○○同負連帶清償之責。為
      此，爰依消費借貸及連帶保證之法律關係訴請被告連帶給付如主文第一項所示
      之金額、利息及違約金等情。
  二、被告乙○○陳稱對放款約定書之真正不爭執，且未依約繳納本息，目前已信用
      破產等語；被告丙○○則未於最後言詞辯論期日到場，其之前到場則以已有至
      原告銀行繳納一期的款項等語，資為抗辯。
  三、原告主張之上開事實，業據其提出與其所述相符之放款契約書、授信明細查詢
      單、第二類票據信用資料查覆單各一紙為證，被告乙○○對原告所提出上開事
      證均未加以爭執，並自承未依約繳納本件借款之本息，且已信用破產等語，而
      被告丙○○前於言詞辯論期日到場時亦未對上開放款契約書、授信明細查詢單
      加以爭執，且其未於最後言詞辯論期日到場爭執上開第二類票據信用資料查覆
      單之真正，是依兩造放款契約書第七條第一款、第二款之約定：「甲方如有左
      列情形之一時，經乙方通日或催告後，乙方得隨時減少本借款之額度，或縮短
      本借款期限，或為全部到期。(一)任何一宗債務不依約清償本金時。(二)依破產法
      ．．，或經票據交換所公告拒絕往來。」，被告乙○○上開借款，應認已全部
      到期，被告丙○○雖辯稱有再償還一期本息等語，然依上開契約之約定，被告
      乙○○既先有未依約繳納本息之情事，則事後縱再加以清償部分之本息，亦無
      礙其所欠借款已視為全部到期之事實，況被告乙○○亦已遭票據交換所拒絕往
      來，有原告提出之前開查覆單可證，故其此部分所辯，尚無足採為有利於渠等
      之認定，自堪信原告之主張為真實。
  四、按借用人應於約定期限內，返還與借用物種類、品質、數量相同之物。又稱保
      證者，謂當事人約定，一方於他方之債務人不履行債務時，由其代負履行責任
      之契約；保證債務，除契約另有訂定外，包含主債務之利息、違約金、損害賠
      償及其他從屬於主債務之負擔。民法第四百七十八條第一項前段、第七百三十
      九條、第七百四十條分別定有明文。再所謂連帶保證，係指保證人與主債務人
      負同一債務，對於債權人各負全部給付之責任者而言，此就民法第二百七十二
      條第一項規定連帶債務之文義參照觀之甚明。是被告丙○○既為本件借款之連
      帶保證人，揆諸上揭說明，其對本件借款債務，自應與借款人即被告乙○○負
      全部之連帶清償責任。
  五、從而，原告依消費借貸及連帶保證之法律關係訴請被告連帶給付原告一百零四
      萬五千一百五十九元，及自九十二年五月四日起至清償日止，按年息百分之七
      計算之利息，暨自九十二年六月四日起至清償日止，逾期六個月以內者，按上
      開利率百分之十，逾期六個月以上者，按上開利率百分之二十計算之違約金，
      為有理由，應予准許。
  六、結論：本件原告之訴為有理由，依民事訴訟法第三百八十五條第一項前段、第
      八十五條第二項，判決如主文。
中      華      民      國    九十二    年      六      月     三十     日
                                  臺灣新竹地方法院民事第一庭
~B法      官  王鳳儀
右為正本，係照原本作成。
如對本判決上訴，須於判決送達後廿日內向本院提出上訴狀。
~B法院書記官  王恬如
中      華      民      國    九十二    年      六      月     三十     日


司法院資訊處製作；財團法人民間司法改革基金會備份。
